臺灣高等法院民事裁定
110年度保險上易字第15號
上  訴  人  賈尚蓮  
訴訟代理人  范瑋峻律師
被上訴人    中國人壽保險股份有限公司

法定代理人  Saloon Tham（譚碩倫）

訴訟代理人  楊蕙熒  
上列當事人間給付利息事件，上訴人對於中華民國110年9月27日
臺灣新北地方法院109年度保險字第18號判決提起上訴，本院裁
定如下：
    主      文
上訴駁回。
第二審訴訟費用由上訴人負擔。
    事實及理由
一、按關於請求給付金錢或其他代替物或有價證券之訴訟，其標
    的金額或價額在新臺幣（下同)10萬元以下者，適用小額程
    序，民事訢訴訟法第436條之8第1項定有明文。又通常訴訟
    程序因訴之變更或一部撤回，致其訴之全部屬於民事訴訟法
    第436條之8之範圍内者，承辦法官應以裁定改用小額程序，
    並將該通常訢訟事件報結後改分小額事件，由原法官或受命
    法官依小額程序繼續審理，司法院亦頒有「同一地方法院適
    用簡易程序審理事件事務分配辦法」第4條第2項規定。但如
    第一審疏未裁定並將小額訴訟事件誤依通常訴訟程序審理者
    ，參酌民事訴訟事件應行注意事項第192點規定:「應適用簡
    易訴訟程序之事件，第一審法院誤用通常程序者，其上訴或
    抗告應由高等法院受理，並適用簡易訴訟事件第二審程序審
    理，其是否得上訴最高法院亦適用簡易訴訟程序之規定」之
    立法精神，因第一審依通常程序審理未改變小額訴訟事件之
    性質，故受理其上訴之高等法院自仍應適用小額訴訟事件第
    二審程序之規定而為審理。本件上訴人起訴時之聲明因包含
    請求確認兩造間所簽訂之壽險及醫療險之法律關係存在，訴
    訟標的價額逾同法第427條第1 項所定50萬元之數額，由原
    審依通常訴訟程序審理。嗣上訴人於民國110年4月7日變更
    聲明，僅請求被上訴人給付2萬6,320元本息，原應由原審裁
    定改適用小額訴訟程序審理，原審卻未為裁定並續依通常訴
    訟程序為審理判決，可見原審誤將應適用小額訴訟程序事件
    依通常訴訟程序審判，有簽呈、民事變更聲明狀、判決等件
    可稽（見原審卷第11、179、257頁）。依上揭說明，本院自
    仍應適用小額訴訟事件第二審程序之規定而為審理，先予敘
    明。
二、次按對於小額程序之第一審裁判上訴，非以其違背法令為理
    由，不得為之；又提起上訴，上訴狀內應記載上訴理由，表
    明原判決所違背之法令及其具體內容，暨依訴訟資料合於該
    違背法令之具體事實，民事訴訟法第436條之24第2項、第43
    6條之25分別定有明文。所謂違背法令，依同法第436條之32
    第2項準用第468條及第469條第1款至第5款規定，指判決不
    適用法規或適用不當、判決法院組織不合法、應迴避之法官
    參與裁判、法院於權限之有無辨別不當或違背專屬管轄之規
    定、當事人於訴訟未經合法代理、違背言詞辯論公開規定之
    情形。若僅係取捨證據、認定事實等屬於原審法院職權行使
    之事項，除有認定違法之情形外，應不生違背法令之問題（
    最高法院28年上字第1515號判例意旨參照）。本件上訴人以
    原判決附表二編號1、3保單條款固約明受益人申領生存保險
    金時，應檢具保險單或其謄本、保險金申請書、身分證明等
    文件，但上訴人早於該等契約繳費期滿後第1個保單週年日(
    即100年5月229日及104年11月5日)曾備齊文件向被上訴人請
    領，此後均由被上訴人自行寄發給付通知函，上訴人僅填具
    回覆函，即獲給付，況被上訴人已於109年8月14日給付上訴
    人保險金25萬元，僅遲延利息即本件請求未給付，原判決以
    上訴人未有請領行為，難起算遲延給付期間，故認並無給付
    遲延，駁回上訴人之訴，與兩造約定俗成之給付方式不合，
    顯違反保險法第54條第2項規定云云，執為上訴理由，並提
    出生存金給付通知為證（見本院卷第97頁）。經查，上訴人
    對於原判決提起上訴，雖以該判決違背法令為由，惟核其上
    訴理由狀所載內容，係就原審取捨證據、認定事實之職權行
    使，指摘其為不當，並就原審已論斷者，泛言未論斷，而非
    表明該判決所違背之法令及其具體內容，暨依訴訟資料合於
    該違背法令之具體事實，亦未具體敘述為從事法之續造、確
    保裁判之一致性或其他所涉及之法律見解具有原則上重要性
    之理由，難認其已合法表明上訴理由。依首揭說明，應認其
    上訴為不合法。且查同法第34條第1項規定，保險人應於要
    保人或被保險人交齊證明文件後，於約定期限內給付賠償金
    額。無約定期限者，應於接到通知後15日內給付之。因保險
    人受領當事人保險給付之申請時，需先經踐行審核程序後，
    始得核定發給該保險給付，是以在保險人「手續完備經審查
    應予發給」前，其並無法預知應否發給或應核發多少保險金
    額。原判決本此見解，以上訴人未提出申請文件，無從起算
    被上訴人應給付之日，即無遲延給付可言，駁回上訴人之訴
    ，並無違反法令，附此敘明。
三、據上論結，本件上訴為不合法，依民事訴訟法第436條之32
    第1項、第2項、第444條第1項前段、第95條、第78條，裁定
    如主文。　　
中　　華　　民　　國　　111 　年　　4 　　月　　25　　日
                  民事第六庭   
                      審判長法  官  周美雲
                            法  官  游悅晨
                            法  官  古振暉
正本係照原本作成。
不得抗告。
中　　華　　民　　國　　111 　年　　4 　　月　　26　　日

                            書記官  廖逸柔